【裁判字號】    99,交聲,496
【裁判日期】    991208
【裁判案由】    違反道路交通管理處罰條例聲明異議
【裁判全文】
臺灣臺東地方法院交通事件裁定         99年度交聲字第496號
原處分機關  交通部公路總局高雄區監理所臺東監理站
異  議  人
即受處分人  廖敏靜
上列異議人即受處分人因違反道路交通管理處罰條例事件，對交
通部公路總局高雄區監理所臺東監理站於民國99年11月5日所為
之處分（原處分案號：東監違裁字第裁81-T00000000號）聲明異
議，本院裁定如下：
    主  文
原處分撤銷。
廖敏靜不罰。
    理  由
一、原處分意旨略以：異議人即受處分人廖敏靜於民國99年9月
    20日下午3時30分許，駕駛車牌號碼K3-7885號自小客車，行
    經臺東縣臺東市○○路與四維路口時，因支線道未讓幹線道
    車先行之違規行為，經臺東縣警察局臺東分局於99年10月14
    日填製臺東縣警察局東交警字第T00000000號舉發違反道路
    交通管理事件通知單逕行舉發，嗣經交通部公路總局高雄區
    監理所臺東監理站依道路交通管理處罰條例第45條第9款、
    第63條第1項第1款（裁決書漏載第1款）及違反道路交通管
    理事件統一裁罰基準表等規定，以東監違裁字第裁81-T0000
    0000號違反道路交通管理事件裁決書裁處異議人罰鍰新臺幣
    （下同）600元，並記違規點數1點云云。
二、異議意旨略以：異議人於99年9月20日下午3時30分許，駕駛
    車牌號碼K3-7885號自小客車，行經臺東縣臺東市○○路與
    四維路口時，已充分觀察有無來車才駛入該路口，仍於通過
    該路面已達六分之五後，始遭王麗姚駕駛車牌號碼L9-9840
    號自小客車自右方撞擊伊車右側前輪上方至右後方保險桿，
    伊並無支線道未讓幹線道先行之違規行為，請求撤銷原處分
    等語。
三、按汽車駕駛人之行為有下列情形之一，當場不能或不宜攔截
    製單舉發者，得逕行舉發：一、闖紅燈或平交道。二、搶越
    行人穿越道。三、在道路收費停車處所停車，不依規定繳費
    。四、不服指揮稽查而逃逸，或聞消防車、救護車、警備車
    、工程救險車之警號不立即避讓。五、違規停車或搶越行人
    穿越道，經各級學校交通服務隊現場導護人員簽證檢舉。六
    、行經設有收費站、地磅之道路，不依規定停車繳費或過磅
    。七、經以科學儀器取得證據資料證明其行為違規；又前項
    第七款之科學儀器應採固定式，並定期於網站公布其設置地
    點。但汽車駕駛人之行為屬下列情形之一者，不在此限：一
    、蛇行、危險方式駕車或二輛以上之汽車競駛或競技。二、
    行駛路肩。三、違規超車。四、違規停車而駕駛人不在場。
    五、未依規定行駛車道。六、未依規定變換車道。七、未保
    持安全距離。八、跨越禁止變換車道線或槽化線。九、行車
    速度超過規定之最高速限或低於規定之最低速限。十、汽車
    駕駛人或乘客未依規定繫安全帶。十一、汽車駕駛人或附載
    座人未依規定戴安全帽；再第一項逕行舉發，應記明車輛牌
    照號碼、車型等可資辨明之資料，以汽車所有人為被通知人
    製單舉發，道路交通管理處罰條例第7條之2第1項、第2項、
    第4項分別定有明文。考其立法意旨，乃在區○○○○○道
    路交通管理處罰條例行為之性質，考量道路交通管理處罰條
    例第7條之2第1項第1款至第6款所規範之特定交通違規行為
    ，往往發生在瞬間，通常係交通稽查人員執行勤務時所恰巧
    目睹之違規情事，且如有事實上不能當場攔截或依照比例原
    則不宜當場攔截製單舉發時，為達加強道路交通管理、維護
    交通秩序及確保行車安全之行政目的，當須特別立法賦予交
    通稽查人員得於事後逕行製單舉發之權限；另外因若干交通
    違規行為必須經由科學儀器始能偵測得知（例如超速、酒醉
    駕車等等），亦常無法當場攔截或不宜當場攔截製單舉發，
    故同條項第7款始同樣賦予交通稽查人員得於事後逕行製單
    舉發之權限。準此，異議人如涉有非屬道路交通管理處罰條
    例第7條之2第1項各款所列舉之交通違規行為時，除其他法
    令另有規定外，原則上交通稽查人員應當場攔截製單舉發，
    不得於事後始為逕行舉發，以強化逕行舉發之處罰合理性，
    降低因逕行舉發之受處分人並無當場向舉發警員辯駁、陳述
    意見之機會而滋生之交通執法爭議。再按處罰機關之裁處，
    應以原舉發機關之舉發程序合法為前提，如原舉發機關未依
    法定舉發程序舉發異議人所涉之交通違規行為，處罰機關復
    據此裁罰，受理聲明異議之法院當應撤銷該裁決，改為諭知
    異議人不罰。
四、經查：異議人所涉支線道未讓幹線道車先行之交通違規行為
    之違規時間為99年9月20日，而原舉發機關迨至99年10月14
    日方為逕行舉發乙節，為異議人所不否認，並有臺東縣警察
    局東警交字第T00000000號舉發違反道路交通管理事件通知
    單及交通部公路總局臺東監理站東監違裁字第裁81-T000000
    00號違反道路交通管理事件裁決書各1紙在卷可稽，足認原
    舉發機關未依當場舉發程序，於肇事現場填記舉發違反道路
    交通管理事件通知單交付異議人收受，而係事後始逕行舉發
    異議人之交通違規行為無訛。惟異議人所涉支線道未讓幹線
    道車先行之交通違規行為，既非屬道路交通管理處罰條例第
    7條之2第1項第1款至第6款所定得予逕行舉發之交通違規態
    樣，且警員係於交通事故發生後始據報前往現場處理，亦無
    可能依該條項第7款規定以科學儀器取得違規證據。然承辦
    警員既於案發當日親自前往現場瞭解本件交通事故發生經過
    ，並製作道路交通事故現場圖、拍攝肇事現場及車損照片3
    張以資佐證（見本院卷第19、21至22頁），是原舉發機關並
    無不能或不宜攔截製單舉發之情況，揆諸首揭法律規定與說
    明，承辦警員如欲舉發異議人所涉上開交通違規行為，自應
    當場為之，俾使異議人得於警員開立舉發通知單前有辯駁、
    陳述意見之機會，並就本件交通事故認定肇事因素之相關事
    實立即予以確認，不得僅因便利或經濟等因素之考量，逕以
    「逕行舉發」之方式舉發異議人所涉上開交通違規行為，俾
    免日後衍生爭議。從而，原舉發機關遲至99年10月14日始填
    製舉發通知單逕行舉發，於法自有未合，原處分機關竟基此
    不合法之舉發程序而裁處異議人罰鍰600元，並記違規點數1
    點，自有違誤。
五、綜上所述，縱認異議人確有支線道車未讓幹線道車先行之交
    通違規行為，惟承辦警員疏未當場製單舉發，事後始為逕行
    舉發，是原處分機關對異議人所為之上開裁罰，即有可議。
    異議人雖非執此聲明異議，惟原處分既有不當，自應由本院
    依法將原處分撤銷，改諭知異議人不罰，以資適法。
據上論斷，應依道路交通管理處罰條例第87條第2項、第89條，
道路交通案件處理辦法第20條前段，裁定如主文。
中    華    民    國    99    年     12    月    8    日
                  交通法庭  法  官  彭凱璐
以上正本證明與原本無異。
如不服本裁定，應於裁定送達後5日內向本院提出抗告狀（須附
繕本）。
「切勿逕送上級法院」
                            書記官  陳憶萱
中    華    民    國    99    年    12    月    8     日

司法院資訊處製作；財團法人民間司法改革基金會備份。
